臺灣高雄地方法院刑事判決　　　　　　　95年度易字第1736號
公　訴　人　臺灣高雄地方法院檢察署檢察官
被　　　告　戊○○
選任辯護人　單文程律師
上列被告因竊盜案件，經檢察官提起公訴（95年度偵字第15316
號），本院判決如下：
    主  文
戊○○無罪。
    理  由
一、公訴意旨略以：被告戊○○意圖為自己不法之所有，並基於
    概括犯意，（一）先與2 名年籍姓名不詳之成年男子共同基
    於意圖為自己不法所有之犯意聯絡，於民國95年5 月2 日凌
    晨3 時40分許，駕駛被告所有車牌號碼9492-JQ 號自用小貨
    車，前往址設高雄縣大寮鄉○○村○○街15號對面甲○○停
    放工程車處，趁無人注意之際，3 人合力徒手竊取甲○○所
    有，放置於工程車上之摺疊梯3 支及拉梯2 支（共值新臺幣
    【下同】11,500元），得手後3 人乘上開貨車逃逸；（二）
    被告復承上概括犯意，於95年5 月5 日凌晨4 時41分許，駕
    駛上開自小貨車至址設高雄縣大寮鄉○○村○○路69之19號
    工地處，趁無人注意之際，徒手竊取乙○○所有鐵製倉儲骨
    架30組（價值66,000元）、白鐵製水槽8 支（價值52,800元
    ），得手後旋即駕駛上開自小貨車逃逸。嗣經警調閱現場錄
    影帶而循線查獲，因認被告涉犯刑法第320 條第1 項竊盜罪
    嫌等語。
二、按犯罪事實應依證據認定之，無證據不得認定犯罪事實；又
    不能證明被告犯罪者，應諭知無罪之判決，刑事訴訟法第15
    4 條第2 項、第301 條第1 項分別定有明文。又刑事訴訟法
    上所謂認定犯罪事實之證據，係指足以認定被告確有犯罪行
    為之積極證據而言，該項證據自須適合於被告犯罪事實之認
    定，始得採為斷罪資料。如未能發現相當證據，或證據不足
    以證明，自不能以推測或擬制之方法，以為裁判之基礎。又
    刑事訴訟上證明之資料，無論其為直接或間接證據，均須達
    於通常一般之人均不致有所懷疑，而得確信其為真實之程度
    ，始得據為有罪之認定，若其關於被告是否犯罪之證明未能
    達此程度，而有合理性懷疑之存在，致使無從形成有罪之確
    信，根據「罪證有疑，利於被告」之證據法則，即不得遽為
    不利被告之認定（最高法院著有29年度上字第3105號、40年
    臺上字第86號、76年臺上字第4986號判例意旨參照）。又檢
    察官對於起訴之犯罪事實，應負提出證據及說服之實質舉證
    責任，倘其所提出之證據，不足為被告有罪之積極證明，或
    其指出證明之方法，無從說服法院以形成被告有罪之心證，
    基於無罪推定之原則，自應為被告無罪判決之諭知（最高法
    院92年臺上字第128 號判例意旨參照）。
三、本件公訴人認被告涉有前揭犯罪，係以被告之自白、被害人
    甲○○、乙○○之指述、監視錄影帶翻拍相片8 張、扣押筆
    錄、相片14張為其主要論據。被告於本院審理時，固坦承車
    牌號碼9492-JQ 號自用小貨車為其所有之事實，惟堅決否認
    有何竊盜犯行，辯稱：案發時間其均在住處睡覺，上開竊案
    應係竊賊竊取其所有上開自用小貨車後所為等語。選任辯護
    人則以：案發時間被告均在住處，並未外出。且95年5 月2
    日第1 次竊案發生後，員警已經循線查悉係被告所有上開自
    用小貨車涉案，被告不可能又於同年月5 日駕駛上開自用小
    客車外出犯案等語為被告辯護。
四、經查：
（一）證據能力之認定：
   1、被害人甲○○、乙○○於偵訊時之陳述：
 （1）按被告以外之人於審判外之言詞或書面陳述，除法律有規
      定者外，不得為證據；被告以外之人於偵訊中向檢察官所
      為之陳述，除顯有不可信之情況者外，得為證據，刑事訴
      訟法第159 條第1 項、第159 條之1 第2 項分別定有明文
      。而所謂不可信情況之認定，法院應審酌被告以外之人於
      陳述時之外在環境及情況，例如：陳述時之心理狀況、有
      無受到外力干擾等，以為判斷之依據，故係決定陳述有無
      證據能力，而非決定陳述內容之證明力（法院辦理刑事訴
      訟案件應行注意事項89參照）。職是，被告以外之人前於
      偵查中已具結而為證述，除反對該項供述得具有證據能力
      之一方，已釋明「顯有不可信之情況」之理由外，皆得為
      證據。
 （2）查被害人甲○○、乙○○在檢察官偵查時，均係以證人之
      身份，經檢察官告以具結之義務及偽證之處罰，經渠等具
      結，而於負擔偽證罪之處罰心理下所為，係經以具結擔保
      其證述之真實性。又司法實務運作上，咸認偵查中檢察官
      向被告以外之人所取得之陳述，原則上均能遵守法律規定
      ，不致違法取供，其可信性極高，因而明定除顯有不可信
      之情況者外，得為證據。亦即，被告以外之人於偵查中依
      法應具結者已具結，向檢察官所為之陳述，原則上具有證
      據能力，於例外「顯有不可信之情況」，始不具證據能力
      。被害人甲○○、乙○○於檢察官訊問時之證述，並無證
      據顯示係遭受強暴、脅迫、詐欺、利誘等外力干擾情形，
      或在影響其心理狀況致妨礙其自由陳述等顯不可信之情況
      下所為。其於偵訊時之陳述既無顯不可信之情況，依上開
      說明，自有證據能力。
   2、其餘證據方法之證據能力：
 （1）按傳聞法則之重要理論依據，在於傳聞證據未經當事人之
      反對詰問予以核實，乃予排斥。惟若當事人已放棄對原供
      述人之反對詰問權，於法院審判時表明同意該等傳聞證據
      可作為證據，基於證據資料愈豐富，愈有助於真實發現之
      理念，並貫徹刑事訴訟法修法加重當事人進行主義之精神
      ，確認當事人對於證據能力有處分權之制度，傳聞證據經
      當事人同意作為證據，法院認為適當者，亦得為證據。另
      當事人於調查證據時，對於傳聞證據表示「沒有意見」、
      「對於證據調查無意見」，而未於言詞辯論終結前聲明異
      議，應視為已有將該等傳聞證據採為證據之同意，此刑事
      訴訟法第159 條之5定 有明文。
 （2）被告及選任辯護人於本院準備程序時，已表示對於全案卷
      證之證據能力均無意見，且於本院調查證據時，知有不得
      為證據之情形，亦未於言詞辯論終結前聲明異議，依刑事
      訴訟法第159 條之5 之規定，應視為被告已同意被害人甲○○、乙○○於警詢之陳述、高雄縣政府警察局林園分局
      95年11月16日函、96年2 月28日函、中庄派出所警員余榮
      志、卓慶銘96年4 月19日職務報告書、本院法官助理製作
      之勘驗光碟報告具有證據能力，而可作為證據，本院斟酌
      上開證據並非非法取得，亦無證明力明顯過低之情形，是
      均得採為證據。
（二）茲就上開證據認定事實如下：
   1、被害人甲○○所有置於工程車上之摺疊梯3 支、拉梯2 支
      ，於95年5 月2 日凌晨3 時40分許，在高雄縣大寮鄉○○
      村○○街15號對面，經人駕駛車牌號碼9492-JQ 號自用小
      貨車到場竊取之事實，業據證人即被害人甲○○於警詢、
      偵訊時指陳綦詳（見95年5 月2 日、同年月10日警詢筆錄
      、同年6 月13日偵訊筆錄），復有社區監視系統採證相片
      2 張在卷足憑。另被害人乙○○所有之鐵製倉儲骨架30組
      、白鐵製水槽8 支，於95年5 月5 日凌晨4 時41分許，在
      高雄縣大寮鄉○○村○○路69之19號工地，經人駕駛上開
      自用小貨車前往竊取之事實，亦據證人即被害人乙○○於
      警詢、偵訊時指述甚明（見95年5 月10日警詢筆錄、同年
      6 月13日偵訊筆錄），復有社區監視系統採證相片6 張在
      卷可資佐證。另上開自用小客車係被告所有乙情，為被告
      所是認（見95年5 月10日警詢筆錄），核與證人即被告之
      妻己○○於本院審理時證述之情節相符（見本院96年4 月
      11日審判筆錄）。從而，被害人所有上揭物品，經人駕駛
      被告所有之上開自用小貨車到場竊取乙情，應堪信為真實
      。
   2、本件所待審究者，厥為被告是否為駕駛上開自用小貨車前
      往前揭地點行竊之行為人，抑或是否與上開行為人有犯意
      之聯絡或行為之分擔。經查：
 （1）被告於95年5 月2 日、同年月5 日凌晨並未外出乙情，已
      據證人己○○於本院審理時結證明確（見本院96年4 月11
      日審理筆錄），並有被告住處之監視錄影光碟在卷可資佐
      證。又上開監視錄影光碟經本院法官助理勘查結果，該2
      日凌晨期間，被告住處附近均無人進出乙情，亦有本院法
      官助理製作之勘查報告在卷可資佐證。則被告是否有於前
      揭時間駕駛其所有之上開自用小貨車前往案發現場乙節，
      應堪可疑。
 （2）又被告所有上開自用小貨車有2 、3 把鑰匙，平日係由朋
      友、工人及被告本人使用等情，已據被告於警詢、偵訊時
      供陳：該車有時會交由工人使用等語明確（見95年5 月10
      日警詢筆錄、同年7 月11日偵訊筆錄），核與證人己○○
      於本院審理時結證：該車會交由朋友、工人或被告使用乙
      情相符（見本院96年4 月11日審判筆錄）；復與證人即被
      告僱請之工人丙○○於本院審理時結證稱：渠受僱於被告
      ，工作上倘有需要，會使用上開自用小貨車，其他工人亦
      會使用該車等語相合（見同上審判筆錄）。從而，上開自
      用小貨車及該車輛之鑰匙，即非自始至終均在被告本人持
      有中，則該車之鑰匙即有經他人拷貝複製之可能，是擁有
      該自用小貨車鑰匙之人隨時可持該鑰匙駕駛上開自用小貨
      車。則案發當日是否被告駕駛上開自用小貨車前往案發現
      場，亦非無疑。
 （3）另上開自用小貨車前於95年1 月間曾經失竊，嗣於同年5
      月2 日，員警循線查知上開車輛涉嫌竊案，被告及其妻己○○乃發覺該車之門鎖業經破壞。迨於同年月5 日，又發
      覺上開自用小貨車業經移動等情，已據證人己○○於本院
      審理時結證甚詳（見本院96年4 月11日審判筆錄），復有
      警詢余榮志、卓慶銘之職務報告書、高雄縣政府警察局林
      園警察分局中庄派出所陳報單、被告95年1 月21日警詢筆
      錄、車輛車牌失竊作業- 新增車輛認可資料、高雄縣警察
      局車輛車牌協尋受理報案單、領據各1 紙、車輛相片5 張
      在卷足憑，足徵被告所有上開車輛確實曾經失竊之事實，
      應堪採信。況且，被告倘有駕駛上開車輛於95年5 月2 日
      凌晨3 時40分許，前往高雄縣大寮鄉○○村○○街15號對
      面行竊，經警根據監視錄影翻拍相片查悉其所有上開自用
      小貨車涉案，並循線追查上開自用小貨車係被告所有，被
      告理應有所驚覺，詎又於同年月5 日凌晨4 時41分許，駕
      駛上開自用小貨車前往高雄縣大寮鄉○○村○○路69之19
      號工地行竊，亦與事理未合。又公訴人雖以被告於95年1
      月間車輛失竊後，理應心生警惕，而有防止車輛失竊之舉
      ，竟捨此不為，任令車輛再次失竊。且其於案發後，竟仍
      繼續使用該車，均與事理未合等語資為論據。然查，上開
      自用小貨車於95年1 月間失竊後，已經更換鎖頭乙情，已
      據證人己○○於本院審理時結證綦詳（見本院96年4 月11
      日審判筆錄）。是被告已有就該車輛進行防竊之動作，嗣
      該車輛再於95年5 月間失竊，僅可證明該車輛確係易於竊
      取，而該類車輛所在多有，該車一再失竊，被告或許疏於
      防範，然並無責由被告必須防止車輛失竊之義務。況被告
      於95年5 月5 日發覺車輛經移動，已向派出所報案，惟因
      車輛並未失竊，未能依失竊案件受理乙節，業經被告供述
      綦詳，復有警員余榮志、卓慶銘出具之職務報告書1 紙在
      卷足憑。從而被告報案後，因員警未能受理，遂繼續持有
      上開自用小貨車，而其為該車輛之車主，繼續使用車輛亦
      與事理相合，尚無據此推論被告即為本件行為人或與行為
      人有犯意聯絡之理。
 （4）公訴人雖以：本件案發後，該自用小貨車又停放在原址，
      然一般竊賊犯案後，憚於為人查獲，應無將車輛駕回原失
      竊地點之理資為論據。然查，95年5 月2 日凌晨3 時40分
      許，在高雄縣大寮鄉○○村○○街15號對面竊案現場之監
      視錄影光碟，經本院當庭勘驗結果：車牌號碼9492-JQ 號
      自用小貨車出現在畫面左方，該車輛車斗上載有1 人，身
      著深色外套，頭戴安全帽，並以頭巾圍住臉。嗣該自用小
      貨車經人往前行駛，停留在畫面上方，僅露出右後輪，之
      後並離開畫面。此後有2 個人的腳出現在畫面上方等情，
      有本院96年4 月25日勘驗筆錄在卷可查。足徵該竊案之行
      為人確有掩飾面目避免經人察覺之行跡，並深知該處監視
      錄影機設置位置，而有刻意避免經監視錄影機拍攝渠等行
      竊過程之情形。然而行為人卻未掩飾該自用小貨車之車牌
      ，而有刻意暴露該自用小貨車車牌之意，此舉亦與行為人
      刻意掩飾渠等竊盜行徑之情形未合。而被告為該自用小貨
      車之車主，倘渠駕駛該自用小貨車前往前揭地點行竊，斷
      無刻意暴露行竊工具車牌之必要。職故，本件被告是否為
      駕駛上開自用小貨車前往案發地點行竊之行為人，或與上
      開行為人有犯意之聯絡，即非無疑。公訴人雖以被告於95
      年5 月5 日發覺車輛經異動，遂至派出所報案。警詢時言
      明當時該車之車鎖、車門並無被破壞。然該車之車門、車
      鎖既未經破壞，被告如何得悉車輛失竊？且該車輛倘經他
      人竊取用作犯罪工具，車門、車鎖為何未經破壞等語資為
      論據。然查，被告及證人己○○係因發覺上開車輛於95年
      5 月5 日又經移動，遂向派出所報案乙節，已據被告供述
      甚詳，核與證人己○○於本院審理時證述之情節相符（見
      本院96年4 月11日審判筆錄），另有警員余榮志、卓慶銘
      出具之職務報告書1 紙在卷足憑。則渠等知悉車輛可能失
      竊而至派出所報案，應與事理相合，況該車輛之門鎖有經
      破壞之跡象乙情，業如前述，是公訴人據以推論被告所辯
      不足採信等語，應有誤會。
 （5）綜上所述，本件證據並不足以證明被告確係於前揭時間，
      駕駛上開自用小貨車前往案發地點行竊之行為人，亦無證
      據其與上開行為人有何犯意之聯絡或行為之分擔。
   3、公訴人雖另以：一般竊賊駕車行竊，懼於為人發覺而有加
      速逃逸之情形，加上深夜視線不良，車輛加速衝撞應有損
      害，然而該車輛竟無損壞，可見該駕駛應係從容將車輛駛
      回原停放地點停放，而無畏於為人查知。另被告迄今仍無
      法提供使用該車輛行為人之資料以供查緝，顯見被告知悉
      本件竊案之行為人，並與該人有間接之犯意聯絡等語資為
      論據。惟查：
 （1）上開自用小貨車是否有經駕駛該車輛行竊之行為人加速衝
      撞；是否有何損壞等節，均未見檢察官舉證證明。是本件
      並無證據證明上開車輛有無於95年5 月2 日、同年月5 日
      凌晨經人駕駛前往案發現場時，有何衝撞之情形；並無證
      據證明該車輛並無任何經破壞之跡象，是尚無從據以推論
      被告即為駕駛該車輛行竊之人或與該人有何犯意之聯絡及
      行為之分擔。
 （2）另刑事訴訟法規定被告有緘默權，基於「不自證己罪原則
      」，被告既無陳述之義務，亦不負自證清白之義務，不能
      因被告未能提出證據資料證明自己無罪，即認定其有罪（
      最高法院92年度臺上字第1456號判決意旨參照）。本件既
      有上開可疑之處，尚無從據以推論被告即為駕駛上開車輛
      前往案發地點行竊之人，亦無從推論被告與該行為人有何
      犯意之聯絡及行為之分擔，從而縱使被告並無法提供本件
      行為人之資料以供本院查緝，揆諸上開說明，亦無從據以
      推論被告知悉本件之行為人為何人或與該人有何犯意聯絡
      之情形。
五、綜上所述，堪認公訴人認定被告犯嫌所憑之證據，即未達通
    常一般人均不致有所懷疑，而得以確信其為真實之程度，尚
    不得遽為不利被告之認定。此外，復查無其他積極證據足認
    被告有何竊盜犯行，揆諸首揭法條及判例意旨說明，顯然不
    能證明被告犯罪，應為無罪之諭知，以昭審慎。
據上論斷，應依刑事訴訟法第301條第1項判決如主文。
本案經檢察官丁○○到庭執行職務。
中　　華　　民　　國　　96　　年　　5 　　月　　23　　日
                  刑事第九庭審判長法　官  王啟明
                                  法  官  王奕勳
                                  法  官  謝梨敏
以上正本證明與原本無異。
如不服本判決，應於判決送達後10日內，向本院提出上訴狀。
                                書記官  林志衡
中　　華　　民　　國　　96　　年　　5　　月　　23 　　日
